【裁判字號】    97,小上,18
【裁判日期】    970630
【裁判案由】    修復漏水
【裁判全文】
臺灣士林地方法院民事裁定              97年度小上字第18號
上  訴  人  甲○○○
被  上訴人  乙○○
上列當事人間請求修復漏水事件，上訴人對於中華民國96年12月
19日本院內湖簡易庭第一審判決（96年度湖小字第2368號），提
起上訴，本院裁定如下：
    主  文
上訴駁回。
第二審訴訟費用新台幣壹仟伍佰元由上訴人負擔。
    理  由
一、按關於請求給付金錢或其他代替物或有價證券之訴訟，其標
    的金額或價額在新臺幣（下同）10萬元以下者，適用小額程
    序；又對於小額訴訟之第一審裁判之上訴，非以其違背法令
    為理由不得為之，民事訴訟法第436 條之8 第1 項、第436
    條之24第2 項分別定有明文。另按上訴狀內應記載上訴理由
    ，表明下列各款事項：(一)原判決所違背之法令及其具體內容
    。(二)依訴訟資料可認為原判決有違背法令之具體事實，此觀
    諸民事訴訟法第436 條之25規定自明。因之，上訴狀應就第
    一審判決如何違背法令為具體之指摘，並揭示該法規之條項
    或其內容，若係成文法以外之法則，應揭示該法則之旨趣，
    倘為司法院解釋或最高法院之判例，則應揭示該判解之字號
    或其內容，或揭示如何當然違背法令之事實，上訴狀如未依
    此項方法表明者，即難認為已對第一審判決之違背法令有具
    體之指摘（最高法院71年臺上字第314 號判例參照）。再按
    上訴狀內未表明上訴理由者，上訴人應於提起上訴後20日內
    ，提出理由書於原審法院，未提出者，毋庸命其補正，由原
    審法院以裁定駁回之（民事訴訟法第436 條之32第2 項準用
    同法471 條第1 項）；原第一審法院未以裁定駁回者，應由
    第二審法院以上訴不合法逕予駁回之（民事訴訟法第436 條
    之32第2 項準用同法第444 條第1 項）。
二、本件訴訟標的金額為10萬元以下，原審乃依小額訴訟程序審
    理，而上訴人對於該小額訴訟第一審判決不服，於民國97年
    1 月28日提出上訴，泛指：(一)原審於判決理由未揭示任何實
    體法規條項或其內容，有民事訴訟法第436 條之32第2 項準
    用同法第468 條所規定不適用法規之消極違背法令情形；(二)
    漏水及出水量減少現象，係屋齡老舊，兩造共同樓地板或其
    內管線老化鏽蝕所致，上訴人並無任何故意、過失，原審判
    決違背證據法則、經驗法則及論理法則，上訴人並無任何之
    故意、過失或不法行為云云。惟查：
  (一)按民事訴訟法第468 條規定所謂判決不適用法規，係指有可
    適用之法規而消極的不予適用而言。上訴理由所謂：原審於
    判決理由要領並無揭示任何實體法規或其內容云云，並未指
    摘原判決有何應適用之具體法規而未適用之情形，依首揭說
    明，即難謂已合法就原判決如何違背法令為具體之指摘。況
    且，原判決理由要領三、(四)已說明適用民法第184 條第1 項
    前段、第213 條第1 項、第3 項規定，因而判決上訴人給付
    如原判決主文所示金額，上訴理由所述原判決未揭示任何實
    體法規或其內容，顯與事實不符。
  (二)次按所謂論理法則，係指依立法意旨或法規之社會機能就法
    律事實所為價值判斷之法則而言；所謂經驗法則，係指由社
    會生活累積的經驗歸納所得之法則而言；凡日常生活所得之
    通常經驗及基於專門知識所得之特別經驗均屬之；所謂證據
    法則，係指法院調查證據認定事實所應遵守之法則而言（最
    高法院79年度第1 次民事庭會議決議參照）。原審囑託具有
    專門知識之臺北市建築師公會指定之建築師鑑定被上訴人房
    屋漏水原因，認上訴人所有之臺北市○○區○○路80巷3 號
    3 樓熱水管、排水管老舊之功能缺失為漏水原因，經核並無
    違背上開任一法則情事，上訴人泛言原判決違背證據法則、
    經驗法則、論理法則，然未具體指明原判決係違背何等內容
    之客觀「法則」，僅將有利於己之主觀認知謂為「經驗法則
    」、「論理法則」，並任為推理，實係就原判決所為事實認
    定為爭執，亦難認已合法就原判決如何違背法令為具體之指
    摘。
  (三)又原判決既認定係上訴人所有之3 樓熱水管、排水管老舊之
    功能缺失導致漏水，並未認定係兩造共同之樓地板或其內管
    線造成漏水，上訴人自行認定事實（兩造共同之樓地板或其
    內管線造成漏水），再以自行認定之事實主張應適用公寓大
    廈管理條例第12條規定，並據以指摘原判決不當，殊非允恰
    ，亦難認原判決有應適用公寓大廈管理條例第12條規定而未
    適用之情形。
  (四)綜前所述，尚難認上訴人已合法表明上訴理由，依首揭說明
    ，應認其上訴為不合法。
三、爰依法裁定駁回其上訴，並確定如主文所示金額之訴訟費用
    由上訴人負擔。
四、據上論結，依民事訴訟法第436 條之32第2 項、第444 條第
    1 項、第95條、第78條，第436 之32第1 項、第436 之19第
    1 項，裁定如主文。
中    華    民    國    97    年    6     月    30    日
                  民事第二庭  審判長法  官  俞慧君
                                    法  官  陳玉曆
                                    法  官  王本源
以上正本證明與原本無異。
本件裁定不得抗告。
中    華    民    國    97    年    7     月     2    日
                                    書記官  陳淑女


司法院資訊處製作；財團法人民間司法改革基金會備份。
